臺灣高等法院臺中分院民事判決　96年度重家上更(二)字第1號
上　訴　人　壬○○
訴訟代理人　林玲珠律師
複　代理人　甲○○
被　上訴人　辛○○
被　上訴人　庚○○
被　上訴人　己○○○　（即顏招停之承受訴訟人）
被　上訴人　丙○○　　（即顏招停之承受訴訟人）
被　上訴人　乙○○　　（即顏招停之承受訴訟人）
被　上訴人　丁○○　　（即顏招停之承受訴訟人）
被　上訴人　戊○○　　（即顏招停之承受訴訟人）
上列七人共同
訴訟代理人　黃振源律師
上列當事人間請求履行契約事件，上訴人對於民國88年4月13日
臺灣彰化地方法院87年度家訴字第14號第一審判決提起上訴，經
最高法院第二次發回更審，本院於96年10月3日言詞辯論終結，
判決如下：
    主  文
原判決關於駁回上訴人後開第二項之訴部分，及該部分假執行之
聲請，並訴訟費用之裁判廢棄。
被上訴人己○○○、丙○○、乙○○、丁○○、戊○○、辛○○
、庚○○於上訴人將所有名下台灣連興綿織股份有限公司股份一
千一百零五股轉讓予伊等時，被上訴人辛○○應將附表二編號3.
所示坐落彰化縣田尾鄉○○段921地號土地所有權全部移轉登記
予上訴人，被上訴人庚○○應將附表三編號3.所示坐落彰化縣田
尾鄉○○段923地號土地所有權全部移轉登記予上訴人；且被上
訴人辛○○應再給付上訴人新台幣壹佰伍拾參萬壹仟柒佰壹拾元
及自96年6月13日起至清償日止按年息百分之五計算之利息，被
上訴人庚○○應再給付上訴人新台幣壹佰伍拾參萬壹仟柒佰壹拾
元及自96年6月13日起至清償日止按年息百分之五計算之利息，
被上訴人己○○○、丙○○、乙○○、丁○○、戊○○應連帶給
付上訴人新台幣壹佰伍拾參萬壹仟柒佰壹拾壹元及自96年6月13
日起至清償日止按年息百分之五計算之利息。
其餘上訴（含追加之訴）駁回。
第一、二審（含追加之訴）及發回前第三審訴訟費用，由被上訴
人辛○○、庚○○各負擔十五分之一；被上訴人己○○○、丙○
○、乙○○、丁○○、戊○○連帶負擔十五分之一，餘由上訴人
負擔。
本判決命被上訴人等金錢給付部分，於上訴人分別以新台幣伍拾
壹萬元、新台幣伍拾參萬元、新台幣伍拾參萬元，各為被上訴人
辛○○、庚○○及被上訴人己○○○、丙○○、乙○○、丁○○
、戊○○預供擔保後得假執行，但被上訴人辛○○、庚○○及被
上訴人己○○○、丙○○、乙○○、丁○○、戊○○如各以新台
幣壹佰伍拾參萬壹仟柒佰壹拾元、新台幣壹佰伍拾參萬壹仟柒佰
壹拾元、新台幣壹佰伍拾參萬壹仟柒佰壹拾壹元為上訴人預供擔
保，得免為假執行。
上訴人其餘假執行之聲請（含追加之訴）駁回。
    事實及理由
壹、程序方面：
一、本件上訴人於第一審本於86年6月22日上訴人壬○○與被上
    訴人辛○○、庚○○及己○○○、丙○○、乙○○、丁○○
    、戊○○等五人（下簡稱己○○○等五人）之被繼承人顏招
    停等書立之切結書所訂買賣契約之關係，先位聲明：求為命
    被上訴人於伊將所有名下台灣連興綿織股份有限公司股份一
    千一百零五股轉讓於彼等時，己○○○將坐落彰化縣田尾鄉
    ○○段九一五地號土地全部，及同段九一三地號、九一四地
    號土地應有部分各四分之一移轉登記於伊，己○○○等五人
    並連帶給付伊新台幣（下同）六百零九萬一千一百八十八元
    ；辛○○將坐落同段九二一地號土地全部及同段九一三地號
    、九一四地號土地應有部分各四分之一移轉登記於伊，並給
    付伊五百六十八萬一千九百八十八元；庚○○將坐落同段九
    二三地號土地全部及同段九一三地號、九一四地號土地應有
    部分各四分之一移轉登記於伊，並給付伊五百六十八萬零七
    百八十八元之判決。備位聲明：求為命被上訴人於伊將所有
    名下台灣連興綿織股份有限公司股份一千一百零五股轉讓於
    彼等時，被上訴人己○○○等五人、辛○○、庚○○，各將
    上開土地所有權、應有部分移轉登記於伊，或各給付伊八百
    八十二萬二千六百八十八元之判決，此有第一審及前審、及
    最高法院卷宗可按。嗣經最高法院第二次發回本院審理後，
    具狀撤回備位聲明（見本審卷二第9頁），並經被上訴人等
    同意在卷（見本審卷二第43頁）。又上訴人上訴聲明同時減
    縮本金聲明，並追加利息聲明為：(一)原判決廢棄。(二)被上訴
    人己○○○、丙○○、乙○○、丁○○、戊○○、辛○○、
    庚○○於上訴人將所有名下台灣連興綿織股份有限公司股份
    一千一百零五股轉讓予伊等時，被上訴人己○○○應將附表
    一所示之土地移轉登記予上訴人，被上訴人己○○○、丙○
    ○、乙○○、丁○○、戊○○並應連帶給付上訴人新台幣五
    百五十六萬六千六百八十一元及自起訴狀繕本送達最後被上
    訴人之翌日起至清償日止按年息百分之五計算之利息；被上
    訴人辛○○應將附表二所示之土地移轉登記予上訴人，並應
    給付上訴人新台幣五百十五萬七千四百八十一元及自起訴狀
    繕本送達最後被上訴人之翌日起至清償日止按年息百分之五
    計算之利息；被上訴人庚○○應將附表三所示之土地移轉登
    記予上訴人，並應給付上訴人新台幣五百十五萬六千二百八
    十一元及自起訴狀繕本送達最後被上訴人之翌日起至清償日
    止按年息百分之五計算之利息。(三)第一、二審及發回前上訴
    第三審之訴訟費用均由被上訴人等共同負擔。(四)第二項金錢
    請求部分，上訴人願供擔保，請准宣告假執行。
貳、訴訟要旨：
一、本件上訴人主張：伊與被上訴人庚○○、辛○○及已故顏招
    停（於民國八十七年九月三日死亡，其繼承人有被上訴人己
    ○○○、丙○○、乙○○、丁○○、戊○○等五人）等三人
    （下稱庚○○等三人）係兄弟，四人皆在其父顏老居所營台
    灣連興綿織股份有限公司（下稱連興公司）工作，並任股東
    ，兄弟每人股份各為一千股。顏老居於八十五年十二月八日
    過世，事後伊被推派為董事長，惟因兄弟四人經營理念不合
    ，遂於八十六年六月二十二日訂立切結書（下簡稱系爭切結
    書），約定伊應將在連興公司名下全部股份轉讓與庚○○等
    三人，股份價值則由財產鑑定公司或專業人員評估，轉讓股
    份之價金則由庚○○等三人以彼等繼承顏老居之不動產或部
    分現金等值給付。茲經鈞院檢送兩造於訴訟中即91年6月17
    日協調紀錄及相關資料，再囑託中國不動產鑑定中心股份有
    限公司補充鑑定連興公司86年度股價結果，每股價值新台幣
    （下同）22,529元，而伊股份共一千一百零五股（下簡稱系
    爭股票），總值24,894,545元，屢經伊催請被上訴人履行契
    約，均不獲置理。又系爭切結書係以被上訴人繼承自顏老居
    之不動產為給付標的，不足部分始以現金給付。而顏招停繼
    承坐落彰化縣田尾鄉○○段九一五地號土地全部，及同段九
    一三地號、九一四地號土地應有部分各四分之一（下合稱九
    一五地號等土地，嗣顏招停死亡，由己○○○繼承）；辛○
    ○繼承同段九二一地號土地全部及同段九一三地號、九一四
    地號土地應有部分各四分之一（下合稱九二一地號等土地）
    ；庚○○繼承同段九二三地號土地全部及同段九一三地號、
    九一四地號土地應有部分各四分之一（下合稱九二三地號等
    土地）。又上開土地價值，依86年7月公告現值計算結果，
    被上訴人除應各將該土地移轉登記於伊外，被上訴人己○○
    ○等五人並應連帶給付上訴人新台幣五百五十六萬六千六百
    八十一元及其法定遲延利息；被上訴人辛○○並應再給付上
    訴人新台幣五百十五萬七千四百八十一元及其法定遲延利息
    ；被上訴人庚○○並應再給付上訴人新台幣五百十五萬六千
    二百八十一元及其法定遲延利息。又被上訴人等雖於鈞院行
    使選擇權，選擇將辛○○所有附表二編號3.所示坐落彰化縣
    田尾鄉○○段921地號土地所有權全部，及被上訴人庚○○
    所有附表三編號3.所示坐落同段923地號土地所有權全部，
    抵付購賣系爭股票之價金，不足價金則由被上訴人辛○○、
    庚○○再各負擔三分之一，被上訴人己○○○等五人連帶負
    擔三分之一，然依系爭切結書約定，被上訴人等以不動產或
    價金購買系爭股票乙節，並非選擇之債。縱認為選擇之債，
    亦應由被上訴人庚○○等三人平均分擔價金等情。為此本於
    系爭切結書所訂買賣契約及繼承之法律關係，求為判決如上
    開聲明。
二、被上訴人則以：依上訴人提出之系爭切結書記載，就股份價
    值委由財產鑑定公司或專業人員評估，並未明確記述，且無
    具體約定買賣價金及未能確定交易時點。評估究應依何時價
    值估算及評估之項目、範圍、標準又為何，均不明確，尤待
    進一步洽商、合意方得確定。是其祇能視為預約，須兩造就
    價金部分達成合意另行簽定買賣契約，兩造始有依約履行之
    義務。乃上訴人依買賣預約為請求，已有不合。又上訴人於
    八十六年七月一日寄發伊之存證信函亦稱：本件承購股權之
    價格未能達成協議，則所擬轉讓股權之切結書內容，自屬無
    從履行，上訴人將另售他人等語，可知兩造就價金部分從未
    合致，且上訴人亦表明不再受該切結書內容之拘束，而伊亦
    同意之，故該切結書實已經雙方解除，而不再拘束任何一方
    。再依上訴人所提鑑定報告中僅就連興公司之資產部分鑑定
    ，未就負債部分一併納入鑑定，且該鑑定報告對此公司鐵皮
    廠房、庫存等均有高估情形，另將私人物品亦列入公司資產
    均有不當，且連興公司之股價，並不包括營運價值，是上訴
    人主張之股份價格顯不可採。又苟鈞院認系爭切結書合法有
    效成立，則被上訴人等行使選擇權，選擇將辛○○所有附表
    二編號3.所示坐落彰化縣田尾鄉○○段921地號土地所有權
    全部，及被上訴人庚○○所有附表三編號3.所示坐落同段92
    3地號土地所有權全部，抵付購買系爭股票之價金，不足價
    金則由被上訴人辛○○、庚○○再各負擔三分之一，被上訴
    人己○○○等五人連帶負擔三分之一等語，資為抗辯。並求
    為判決：(一)上訴駁回。(二)訴訟費用由上訴人負擔。(三)如受不
    利益判決，被上訴人願供擔保，請准免為假執行。
參、法官協議兩造簡化爭點：
一、不爭執事項：（見本審卷一第26頁反頁、第52反頁及第93頁
    ；本審卷二第7頁）
  (一)顏老居為顏招停（於87年9月3日死亡）、壬○○、辛○○、
    庚○○之父親。顏老居於85年12月8日死亡。
  (二)顏招停之共同繼承人為己○○○、丙○○、乙○○、丁○○
    、戊○○。且上開共同繼承人均未拋棄繼承或限定繼承。
  (三)顏老居之共同繼承人顏招停（生前）、壬○○、辛○○、庚
    ○○都是臺灣連興綿織股份有限公司之股東。
  (四)顏招停（生前）、壬○○、辛○○、庚○○等四人共同於86
    年6月22日簽訂系爭切結書。
  (五)系爭切結書約定「本公司股東壬○○先生願意讓出臺灣連興
    綿織股份有限公司個人名下全部股份並由顏招停、辛○○、
    庚○○三位股東承接，股份價值金額將由財產鑑定公司或專
    業人員評估，評估出來總金額，將由顏老居先生名下不動產
    或部份現金等值給付，其他股東人員將不得有異議」。
  (六)壬○○目前持有連興公司1105股。
  (七)據中華不動產時值估價鑑定報告書鑑定結果：坐落彰化縣田
    尾鄉○○段913、914、915、921、923地號五筆土地（下簡
    稱五筆土地）之鑑定價值分別為：913地號9,196,000元、91
    4地號9,655,800元、915地號8,445,195元、921地號10,147,
    211元、923地號10,152,203元。
  (八)據86年7月土地公告現值所示：上開系爭五筆土地每平方公
    尺公告現值為：913、914地號1800元。915、921、923地號
    為1200元。（原審卷一第34頁地價證明書）
  (九)913、914地號是上訴人壬○○與被上訴人庚○○、己○○○
    、辛○○四人共有，持分各四分之一。915地號是被上訴人
    己○○○單獨所有。921地號是被上訴人辛○○個人所有。9
    23地號是被上訴人庚○○個人所有。上開五筆土地均是繼承
    顏老居遺產而來。
  (十)上開913、914、915地號土地上，均有連興公司廠房坐落。
二、爭執之點：（見本審卷一第26反頁及第27頁）
  　連興公司於86年6月22日訂立系爭切結書其每股價值多少？
    上訴人主張連興公司每股價值為23,953元。（證據為中國
      不動產鑑定中心股份有限公司鑑定報告書參本；包括動產
      、不動產、商標三大部分，還要加上公司流動資金部分）
    被上訴人主張連興公司每股價值3,890元。（證據為中華
      徵信所企業股份有限公司專案報告乙本）
肆、得心證之理由：
一、上訴人主張伊與庚○○等三人共同於86年6月22日簽訂系爭
    切結書，為被上訴人等所不爭執，業如前述，並有系爭切結
    書在卷可按（（見一審卷一第9頁）；即如附件所示）。又
    上訴人主張系爭切結書具有買賣法律關係，即由上訴人出售
    其持有之連興公司股票1105股予顏招停、辛○○、庚○○等
    詞，然為被上訴人所否認，並辯稱系爭切結書僅可認定買賣
    之預約而已，兩造間之買賣契約尚未成立；又縱認系爭切結
    書曾一度存在，然業經兩造合意解除云云。然按當事人對於
    必要之點，意思一致。而對於非必要之點，未經表示意思者
    ，推定其契約為成立，關於該非必要之點，當事人意思不一
    致時，法院應依其事件之性質定之；又當事人就標的物及其
    價金互相同意時，買賣契約即為成立，民法第一百五十三條
    第二項、第三百四十五條第二項分別定有明文。查，依附件
    切結書記載：「本公司股東壬○○先生願意讓出台灣連興綿
    織股份有限公司個人名下全部股份並由顏招停、辛○○、庚
    ○○三位股東承接，股份價值金額將由財產鑑定公司或專業
    人員評估，評估出來總金額，將由顏老居先生名下不動產或
    部分現金等值給付，．．．」等詞以觀，足見兩造同意由上
    訴人將其在連興公司股份讓與庚○○等三人承接，而由庚○
    ○等三人以其繼承顏老居名下不動產或部分現金等值給付。
    準此，足證兩造有買賣意思，即其買賣標的為上訴人之股份
    ，買賣價金係該股份評估總金額，應可得確定，則該公司股
    票之買賣契約，應已合法成立。至於鑑定公司應由何家為之
    ，雖未約定，則非不得由兩造一方選任任何一家鑑定，且上
    訴人業已選任中國不動產鑑定中心股份有限公司鑑定連興公
    司股票價值，有該公司鑑定報告書（外放）及補充鑑定書在
    本審卷可稽，自難謂因有人不承認鑑定之結果，即認買賣價
    金未能一致，進而謂為買賣契約尚未成立（最高法院90年度
    台上字第2032號發回意旨參照）。是被上訴人抗辯系爭切結
    書僅可認定買賣之預約而已，兩造間之買賣契約尚未成立云
    云，顯不足採。又查，上訴人固於八十六年七月一日寄發被
    上訴人之存證信函記載：「．．．茲催告顏招停、辛○○、
    庚○○三人應於文到十日內將擬承購之價格通知本人，如未
    能就承購股權之價格與本人達成協議，則上開擬轉讓股權之
    切結內容，自屬無從履行，本人擬另售他人、、、」等語在
    卷（見一審卷第52至58頁），惟遍查全卷並無被上訴人表示
    「不再受切結書內容拘束」之信函，且被上訴人於同年月十
    七日致上訴人之存證信函（見一審卷(一)六七頁至七０頁）記
    載「有關承購價格雖未能取得一致，然就此似可由雙方共同
    指定一鑑價公司為合理評估，自得依約履行」，亦明白表示
    應依切結書履行，並未同意兩造可不再受切結書拘束（最高
    法院95年度台上字第2774號發回意旨參照）。再者，契約成
    立後，除經當事人合意解除外，須由有解除權之一方當事人
    行使解除權始得解除。而解除權之發生原因，有由於當事人
    以契約約定者，謂之約定解除權；有由於法律規定者，謂之
    法定解除權，查系爭切結書並無解除權之約定，有該系爭切
    結書可參。亦無任何法定解除權之原因，自不發生契約解除
    之情形，是被上訴人抗辯系爭切結書契約已經解除而失效力
    云云，亦不足取。
二、查系爭切結書所載之賣買契約既有效成立且未經解除，則續
    應審究者厥為上訴人所持有連興公司1105股之總價多少？及
    被上訴人應以何方式購買？茲分述如下：
  (一)查上訴人於起訴前委託中國不動產鑑定中心股份有限公司鑑
    定連興公司之不動產、動產、流動資金及商標權（公司營運
    價值），經該公司派員實地勘估後製作鑑定報告書三本為憑
    （外放），亦經該公司人員莊宜昕先生於一審到院結證稱：
    「本次是鑑定連興公司動產、不動產及經營權的價值，負債
    狀況亦在鑑定範圍內，商標權部分鑑定報告第四十六頁，依
    照公司的財務報表去推算，三本鑑定報告分別處理不同資產
    ，鑑定結果商標權部分第五十五頁，廠房庫存動產第一頁，
    不動產在第二頁，全部鑑定可了解連興公司目前現值，商標
    權部分第五十五頁所記載是將負債加以併同計算後的淨值，
    實際參考第二十一頁至第五十五頁計算鑑定內容」、「我估
    價依據行政院八十二年頒布之財產標準分類去做折舊估算，
    有差異之部分為成本認定之不同，不動產部分我們至現場看
    過才認定價值，成本是本公司依公司內有關建物、建照成本
    資料核算，是我們公司向營造業公會搜集來的」（參見一審
    卷第二宗第272頁反面、273頁）。嗣本院檢送再次囑託中國
    不動產鑑定中心股份有限公司再為補充及整理鑑定連興公司
    86年度之股價（見本審卷一第79頁函文），並參照卷內之相
    關資料及兩造於91年6月17日簽立之協調紀錄（參見本院90
    年度重家上更《一》字第1號卷第一宗第93頁以下），鑑定
    出連興公司價值包括營運價值時：每股價為22,529元，1105
    股價為24,894,545元。若公司價值不包括營運價值時：每股
    價為19,313元，1105股價為21,340,865元，亦有該公司之補
    充報告書為憑（見本審卷一第167至175頁）。故被上訴人空
    言鑑價過高且將私人物品列入公司資產，又未將公司負債納
    入鑑定，故鑑定不當云云，自屬無據。又被上訴人雖復抗辯
    公司商標權不應列入公司資產鑑價及連興公司是夕陽工業云
    云，惟按公司資產應包括有形資產及無形資產，前者例如廠
    房、設備、土地、存貨、應收帳款與庫存現金等等，後者則
    例如專利、商標、著作權、營業秘密等智慧財產權，以及各
    種的授權契約、客戶基礎、商譽等。查連興公司擁有經濟部
    智慧財產局審定准予註冊00000000號「風琴，瓦斯糸」商標
    ，專用於棉線類，專用期限至100年2月28日，此有商標資料
    為憑（見本審卷一第99頁），且上開商標早於49年7月9日即
    由連興公司之前身「連興糸線工廠」負責人顏蔡玉梅（按為
    上訴人及被上訴人辛○○、顏昭明之母），向經濟部中央標
    準局申請註冊，而於50年4月經該局核發商標註冊證在案（
    見本審卷一第100頁），嗣於62年9月20日改組成立連興公司
    ，連興公司並繼續使用上開商標迄今，舉凡連興公司之廠辦
    大樓、棉線之色卡、連興公司產品之標籤、收縮裝、外包裝
    均標示上開風琴牌之商標、文字、圖樣（見本審卷一第101
    至113頁），足見連興公司因擁有上開商標，具有經濟效益
    而足以增進營業收入甚明。準此，連興公司為讓其產品於市
    場有別於他人而利於行銷，特以「風琴牌」為其商標並經註
    冊在案，該商標權自亦屬公司之資產無誤。是被上訴人抗辯
    連興公司商標權不應列入公司資產鑑價範圍云云，顯不足取
    。準此，連興公司之股價應為每股22,529元，1105股價合計
    24,894,545元。
  (二)又查連興公司之股價，雖另經本院更一審囑託中華徵信所進
    行鑑定，該所鑑定每股價值為3,890元，有該鑑定報告書可
    參（外放）。惟該所鑑定之內容完全並未依本院更一審囑託
    鑑定之意旨鑑定：即未遵照「參考雙方於91年6月17日所訂
    協議紀錄除列已由中國不動產鑑定鑑定結果不須鑑定之土地
    及建物外，其餘應重新鑑定之建物及廠房及動產部分（含機
    器設備、庫存量、應收應付帳款、公司之營運價值無形資產
    ）」鑑定（參照本院90年重家上更《一》字第1號卷第二宗
    第128、129頁該函說明欄第3項所載），其鑑定報告自不足
    採信。
  (三)又查坐落彰化縣田尾鄉○○段913、914地號是上訴人壬○○
    與被上訴人庚○○、己○○○、辛○○四人共有，持分各四
    分之一。同段915地號是被上訴人己○○○單獨所有。同段
    921地號是被上訴人辛○○個人所有。同段923地號是被上訴
    人庚○○個人所有。又上開五筆土地均是繼承顏老居遺產而
    來，如前所述。又據中華不動產時值估價鑑定報告書鑑定結
    果：坐落彰化縣田尾鄉○○段913、914、915、921、923地
    號五筆土地（下簡稱五筆土地）之鑑定價值分別為：913地
    號9,196,000元、914地號9,655,800元、915地號8,445,195
    元、921地號10,147,211元、923地號10,152,203元，業如前
    述，並有該鑑定報告書可佐（外放）。又該鑑定報告勘估日
    期為87年3月31日，雖距系爭切結書簽約日期相距9月餘，然
    兩造對該鑑定結果均表示「沒意見」在卷（見一審卷第324
    頁），上訴人並進而陳稱：當時我對這個鑑定結果沒有意見
    等語在卷（見本審一卷第52頁反面），即上訴人自認該鑑定
    結果可採。至上訴人雖抗辯上開五筆土地之價值應以86年度
    7月間公告現值計算或以環宇不動產估價師事務所96年5月2
    日勘估鑑價為準云云，然此非但為被上訴人所否認，且土地
    公告現值目的在課徵土地增值稅（土地稅法第5、30條參照
    ），並非表彰土地之真正價值；另環宇不動產估師事務所鑑
    價，距系爭切結書簽約日相差達8年11月，難符合系爭切結
    書之訂約時之本意旨，是上訴人上開辯解，自不足取。準此
    ，上開五筆土地之價值，應以中華不動產時值估價鑑定報告
    書鑑定結果為準。
  (四)又按所謂選擇之債，係指於數宗給付中，得選定其一宗為給
    付標的之債。其數宗給付相互間，具有不同內容而有個別的
    特性，為當事人所重視，故須經選定而後特定。與種類之債
    以給付同種類，同品質、同數量之物為標的者，有所不同（
    最高法院78年度台上字第899號裁判參照）。查被上訴人等
    購買系爭股票方式，係以前開不動產或現金等值給付，有系
    爭切結書可參，則不動產或現金給付間具有不同內容而有個
    別的特性，為當事人所重視，故須經選定而後特定，自屬選
    擇之債。是上訴人抗辯系爭切結書購買系爭股票方式，以前
    開不動產或現金等值給付，並非選擇之債云云，顯有誤會。
    又按於數宗給付中得選定其一者，其選擇權屬於債務人。又
    債務人有選擇權者，應向他方當事人以意思表示為之。民法
    第208條、第209條分別定有明文。查被上訴人等業已向上訴
    人行使選擇權，選擇將辛○○所有附表二編號3.所示坐落彰
    化縣田尾鄉○○段921地號土地所有權全部，及被上訴人庚
    ○○所有附表三編號3.所示坐落同段923地號土地所有權全
    部，抵付購買系爭股票之價金，不足價金則由被上訴人辛○
    ○、庚○○再各負擔三分之一，被上訴人己○○○等五人連
    帶負擔三分之一等情，有被上訴人等準備書狀可參（見本審
    卷二第58至70頁；第74、75頁）。又查連興公司之股價應為
    每股22,529元，1105股價合計24,894,545元，而坐落彰化縣
    田尾鄉○○段921、923地號土地，其價值各921為10,147,21
    1、923地號10,152,203元，業如前述。則以上開921、923地
    號土地抵付系爭股價，尚不足價金4,595,131元（計算式：2
    4,894,545-10,147,211-10,152,203=4,595,131）。又該不
    足價金4,595,131元，被上訴人選擇由被上訴人辛○○、庚
    ○○再各負擔三分之一即各負擔1,531,710元，被上訴人己
    ○○○等五人連帶負擔三分之一即連帶負擔1,531,711元。
    綜上，被上訴人己○○○等五人及辛○○、庚○○以坐落彰
    化縣田尾鄉○○段921、923地號土地抵付系爭股票價金，不
    足之價金，並由被上訴人辛○○、庚○○再各給付1,531,71
    0元，被上訴人己○○○等五人連帶給付1,531,711元。上訴
    人逾此部分之請求，為無理由，應予駁回。又按民法第233
    條第1項規定：「遲延之債務，以支付金錢為標的者，債權
    人得請求依法定利率計算之遲延利息」；又同法第229條第2
    項規定：「給付無確定期限者，債務人於債權人得請求給付
    時，經其催告而未為給付，自受催告時起，負遲延責任。其
    經債權人起訴而送達訴狀，或依督促程序送達支付命令，或
    為其他相類之行為者，與催告有同一之效力」。查上訴人於
    本院訴訟中即96年6月12日準備書狀始追加利息債權，當日
    並由被上訴人等收受該書狀，則該利息起算日自應以被上訴
    人等收受該書狀之翌日起即96年6月13日起算，上訴人逾此
    部分之利息請求，顯屬無據。
三、綜上所述，上訴人本於系爭切結書所訂買賣契約及繼承之法
    律關係，請求被上訴人己○○○等五人，及辛○○、庚○○
    於上訴人將所有名下台灣連興綿織股份有限公司股份一千一
    百零五股轉讓予伊等時，被上訴人辛○○應將附表二編號3.
    所示坐落彰化縣田尾鄉○○段921地號土地所有權全部移轉
    登記予上訴人，被上訴人庚○○應將附表三編號3.所示坐落
    同段923地號土地所有權全部移轉登記予上訴人；且被上訴
    人辛○○應再給付上訴人新台幣壹佰伍拾參萬壹仟柒佰壹拾
    元及自96年6月13日起至清償日止按年息百分之五計算之利
    息，被上訴人庚○○應再給付上訴人新台幣壹佰伍拾參萬壹
    仟柒佰壹拾元及自96年6月13日起至清償日止按年息百分之
    五計算之利息，被上訴人己○○○、丙○○、乙○○、丁○
    ○、戊○○應連帶給付上訴人新台幣壹佰伍拾參萬壹仟柒佰
    壹拾壹元及自96年6月13日起至清償日止按年息百分之五計
    算之利息，為有理由，應予准許。逾此所為請求，為無理由
    ，應予駁回。又上訴人上開金錢勝訴部分，兩造分別陳明願
    供擔保為准、免假執行之宣告，經核於法並無不合，爰分別
    酌定相當擔保金額准許之。至於上訴人敗訴部分，其假執行
    之聲請失所附麗，應併予駁回。原審就上開應准許部分，為
    上訴敗訴之判決，並駁回其假執行之聲請，尚有未洽，上訴
    意旨求予廢棄改判，為有理由，爰由本院予以廢棄改判如主
    文第二項所示，並依聲請為附條件之准、免假執行之宣告。
    至於上訴人之請求不應准許部分，原判決為上訴人敗訴之判
    決，並駁回其假執行之聲請，經核於法並無不合，上訴意旨
    求予廢棄改判，為無理由，應駁回其上訴。
伍、本件事證已臻明確，兩造其餘攻擊或防禦方法及所提證據，
    均與本院心證之形成，不生影響，爰不一一再加以論述，併
    此明。
陸、據上論結，本件上訴為一部有理由，一部無理由，依民事訴
    訟法第四百五十條、第四百四十九條第一項、第七十九條、
    第四百六十三條、第三百九十條、第三百九十二條，判決如
    主文。
中　　華　　民　　國　　96　　年　　10　　月　　17　　日
          民事第一庭    審判長法  官  吳 火 川
                              法  官  饒 鴻 鵬
                              法  官  陳 繼 先
以上正本係照原本作成。
如對本判決上訴，須於收受判決送達後20日內向本院提出上訴書
狀，其未表明上訴理由者，應於提出上訴後20日內向本院提出上
訴理由書（須按他造人數附具繕本）。
上訴時應提出委任律師為訴訟代理人之委任狀。具有民事訴訟法
第466條之1第1項但書或第2項之情形為訴訟代理人者，另應附具
律師及格證書及釋明委任人與受任人有該條項所定關係之釋明文
書影本。
                              書記官  陳 三 軫
中　　華　　民　　國　　96　　年　　10　　月　　17　　日
                                                      Ｍ
附件：86年6月22日切結書：
  本公司股東壬○○先生願意讓出台灣連興綿織股份有限公司個
  人名下全部股份由顏招停、辛○○、庚○○三位股東承接股份
  ，股份價值金額將由財產鑑定公司或專業人員評估，評估出來
  總金額，將由顏老居先生名下不動產或部分現金等值給付，其
  他股東人員將不得有異議。
  先父顏老居個人名下遺產將由四兄弟顏招停、壬○○、辛○○
  、庚○○平均分配。
  現兄弟居住房子不列入資產評估，因頂樓需再建所需全部費用
  將由使用者平均分擔。從財產分配完成各樓水、電、租金個人
  負擔。唯恐兄弟空口無憑，特立此切結書以茲證明對壬○○先
  生退股決心。
  協議人：顏招停（簽名並按指印）
          壬○○（簽名並按指印）
　　　　　辛○○（簽名並按指印）
　　　　　庚○○（簽名並按指印）
中　華　民　　國　八十六年　　　六月　　二十二日
附表一：
┌─┬─────────────┬─┬──────┬────┬────┐
│編│        土地坐落          │地│  面    積  │權利範圍│所有權人│
│號│                          │目│（平方公尺）│        │        │
├─┼─────────────┼─┼──────┼────┼────┤
│1.│彰化縣田尾鄉○○段913地號 │建│     760    │四分之一│己○○○│
├─┼─────────────┼─┼──────┼────┼────┤
│2.│彰化縣田尾鄉○○段914地號 │建│     798    │四分之一│己○○○│
├─┼─────────────┼─┼──────┼────┼────┤
│3.│彰化縣田尾鄉○○段915地號 │田│    1692    │全部    │己○○○│
└─┴─────────────┴─┴──────┴────┴────┘
附表二：
┌─┬─────────────┬─┬──────┬────┬────┐
│編│        土地坐落          │地│  面    積  │權利範圍│所有權人│
│號│                          │目│（平方公尺）│        │        │
├─┼─────────────┼─┼──────┼────┼────┤
│1.│彰化縣田尾鄉○○段913地號 │建│     760    │四分之一│辛○○  │
├─┼─────────────┼─┼──────┼────┼────┤
│2.│彰化縣田尾鄉○○段914地號 │建│     798    │四分之一│辛○○  │
├─┼─────────────┼─┼──────┼────┼────┤
│3.│彰化縣田尾鄉○○段921地號 │田│    2033    │全部    │辛○○  │
└─┴─────────────┴─┴──────┴────┴────┘
附表三：
┌─┬─────────────┬─┬──────┬────┬────┐
│編│        土地坐落          │地│  面    積  │權利範圍│所有權人│
│號│                          │目│（平方公尺）│        │        │
├─┼─────────────┼─┼──────┼────┼────┤
│1.│彰化縣田尾鄉○○段913地號 │建│     760    │四分之一│庚○○  │
├─┼─────────────┼─┼──────┼────┼────┤
│2.│彰化縣田尾鄉○○段914地號 │建│     798    │四分之一│庚○○  │
├─┼─────────────┼─┼──────┼────┼────┤
│3.│彰化縣田尾鄉○○段923地號 │田│    2034    │全部    │庚○○  │
└─┴─────────────┴─┴──────┴────┴────┘
